臺灣臺東地方法院刑事判決　　　　　　　 96年度易字第382號
公　訴　人　臺灣臺東地方法院檢察署檢察官
被　　　告　甲○○
　　　　　　　　　　號
　　　　　　　　　　（
　　　　　　乙○○
上列被告因竊盜案件，經檢察官提起公訴（96年度偵字第2148號
），本院行簡式審判程序，判決如下：
    主  文
甲○○共同攜帶兇器竊盜，累犯，處有期徒刑玖月。扣案之剪線
鉗、活動扳手、鐵撬、綁鐵線器各壹把及螺絲起子、雙頭六角扳
手、三頭六角扳手各貳把，均沒收。
乙○○共同攜帶兇器竊盜，累犯，處有期徒刑捌月。扣案之剪線
鉗、活動扳手、鐵撬、綁鐵線器各壹把及螺絲起子、雙頭六角扳
手、三頭六角扳手各貳把，均沒收。
    事  實
一、甲○○有竊盜、施用第一級毒品等多項前科，又因竊盜、偽
    造文書、施用第一級毒品與第二級毒品等案件，分別經臺灣
    高等法院花蓮分院及本院以 93年度上易字第111號、94年度
    簡上字第17號、同年度東簡字第122號及同年度訴字第129號
    判處有期徒刑 1年2月、6月、4月、10月及4月，均經確定；
    乙○○則有恐嚇取財、竊盜等多項前科，復因搶奪、施用第
    一級毒品與第二級毒品、竊盜等案件，經本院分別以94年度
    訴字第131號、同年度訴字第126號及同年度易字第 174號判
    處有期徒刑 1年6月、8月及4月、6月，均經確定，並經本院
    以94年度聲字第551號裁定，應執行有期徒刑2年10月確定，
    二人於民國96年 7月16日，均因所犯符合減刑條件而期滿執
    行完畢在案。不料甲○○、乙○○二人出監後，猶不知悔改
    ，復共同意圖為自己不法之所有，而基於竊盜之犯意聯絡，
    於同年9月17日上午7時30分許，由乙○○騎乘不知情之陳宗
    賢所有未懸掛車牌之重型機車（車牌號碼 PVP-190號、引擎
    號碼 4TF-109768號），附載甲○○至臺東縣臺東市○○路○
    段 552巷401之1號旁農地，由乙○○在旁等候載運甲○○所
    竊得之物，甲○○則持其所有客觀上對人之生命、身體安全
    構成威脅而具有危險性，足供兇器使用之剪線鉗、活動扳手
    、鐵撬、綁鐵線器各1把及螺絲起子、雙頭6角扳手、3頭6角
    扳手各 2把等工具，拆卸丁○○所有檳榔攤櫥櫃（價值合計
    約8,000元）之鋁架（長約2公尺）計 6支得手後，適經丁○○發現立即報警，而於同日上午 7時50分許，在上址為警當
    場查獲，並扣得上開供竊盜所用之工具。
二、案經臺東縣警察局臺東分局報請臺灣臺東地方法院檢察署檢
    察官偵查起訴。
    理  由
一、本件被告甲○○、乙○○二人所犯係死刑、無期徒刑、最輕
    本刑為三年以上有期徒刑以外之罪，亦非高等法院管轄之第
    一審案件，而被告甲○○、乙○○二人於本院行準備程序中
    就被訴事實為有罪之陳述，經告知簡式審判程序之旨，並聽
    取公訴人及被告甲○○、乙○○二人意見後，本院合議庭依
    刑事訴訟法第 273條之1第1項規定，裁定由受命法官獨任進
    行簡式審判程序，合先敘明。
二、訊據被告甲○○、乙○○二人對上揭犯罪事實均坦白承認，
    核與證人即被害人丁○○於警詢時所證述其所有檳榔攤櫥櫃
    鋁架 6支，於上開時、地遭被告二人拆卸竊取之情節相符，
    並有剪線鉗、活動扳手、鐵撬、綁鐵線器各 1把及螺絲起子
    、雙頭6角扳手、3頭6角扳手各2把扣案可佐，復有臺東縣警
    察局臺東分局贓物認領保管單 1紙（見警卷頁11）及現場照
    片 7張（見警卷頁18-19、22-23）在卷可稽，足認被告甲○○、乙○○二人之自白與事實相符，本案事證已臻明確，被
    告甲○○、乙○○二人之犯行均堪認定，應予依法論科。
三、按刑法第321條第1項第 3款之攜帶兇器竊盜罪，係以行為人
    攜帶兇器竊盜為其加重條件，此所謂兇器，其種類並無限制
    ，凡客觀上足對人之生命、身體、安全構成威脅，具有危險
    性之兇器均屬之，且祇須行竊時攜帶此種具有危險性之兇器
    為已足，並不以攜帶之初有行兇之意圖為必要，最高法院著
    有79年臺上字第5253號判例意旨可參。查扣案之剪線鉗、活
    動扳手、綁鐵線器、雙頭6角扳手、 3頭6角扳手質地沉重堅
    硬，鐵撬、螺絲起子則質硬形尖，均係金屬製品，以之作為
    器械，客觀上足以危害他人生命、身體之安全，且被告甲○○亦供承其為警查獲時，業已手持上開工具拆卸檳榔攤櫥櫃
    鋁架，足見該工具功能之完整，揆諸前揭判例意旨，自與刑
    法第321條第1項第 3款之構成要件相當。次按竊盜罪之「竊
    取」，須破壞他人原有對於動產之持有支配關係，並進而建
    立新的持有支配關係始得成立，是學說及實務對於竊盜罪既
    遂與未遂之區別，即以原持有支配關係已否破壞及新持有支
    配關係已否建立為斷；易言之，應以所竊之物是否移入自己
    實力支配之下為標準，學說稱此為支配或掌握理論。又以日
    常生活之一般理解，就案件之實際情狀加以判斷，若行為人
    已將他人財物移歸自己所持有，即應成立竊盜既遂罪，最高
    法院17年上字第 509號判例亦採同一見解。查被告甲○○手
    持上開工具，欲將前揭檳榔攤櫥櫃鋁架予以拆卸，並與乙○○一同將之載運變價，其雖拆卸該櫥櫃鋁架 6支後即被查獲
    ，而未能將之全數拆卸並載離現場，惟觀諸前揭現場照片所
    示，被告甲○○、乙○○二人對於所竊取之鋁架，顯然可輕
    易並隨時自上開現場搬離而加以支配，是被告二人確曾掌握
    該等物品，而對之建立新的持有支配關係，應已達於竊盜既
    遂之程度。核被告甲○○、乙○○二人所為，均係犯刑法第
    321條第1項第3款之攜帶兇器竊盜罪。起訴書認係犯刑法第3
    21條第 3項之罪，顯係誤載，而公訴人既於審理中自行更正
    之，本院自無庸再予更正。又以自己犯罪之意思而參與，其
    所參與者雖非犯罪構成要件之行為，仍無解於共同正犯之罪
    責，最高法院則著有66年臺上字第2527號判例意旨可按，而
    被告乙○○與被告甲○○於案發前即相互謀議，由被告乙○○騎乘上開機車附載被告甲○○，並由被告甲○○攜帶前揭
    扣案工具，二人一同至案發現場後，由被告甲○○持該工具
    下手拆卸前揭檳榔攤櫥櫃鋁架而為竊盜之行為，得手後原欲
    由被告乙○○以前揭機車附載之而離開現場，惟經警當場查
    獲而未能變價得贓，是被告乙○○實際上雖僅負責騎乘機車
    ，尚未實行竊盜之構成要件行為，但既謀議在先，騎車附載
    於後，顯係為自己犯罪之意思而參與上開加重竊盜之犯罪，
    依前述說明，仍應負共同正犯之罪責。再被告甲○○、乙○○分別有如事實欄所載之論罪科刑及執行情形，有卷附臺灣
    高等法院被告前案紀錄表各 1份可憑，其受有期徒刑之執行
    完畢後，5 年以內故意再犯上開法定刑為有期徒刑以上之罪
    ，均為累犯，應各依法加重其刑。爰審酌被告甲○○、乙○○均年值青壯，不思腳踏實地正當營生，反屢犯竊盜等罪行
    ，其前科紀錄已如前述，素行均屬不良，出監後仍不知警惕
    ，改過遷善，在短短二個月即故態復萌，恣意竊取他人財物
    ，顯見其未衷心悛悔，漠視法令禁制，惡性非輕，對社會經
    濟秩序與他人財產安全之危害甚鉅，惟念及其犯後坦承犯行
    ，態度尚可，且所竊得之財物價值不高，並經被害人發覺而
    未及搬離現場，對被害人所生損害不大，兼衡其犯罪之動機
    、手段、生活狀況、智識程度及二人犯罪情節輕重有所差異
    等一切情狀，分別量處如主文所示之刑，以資懲儆。至扣案
    之剪線鉗、活動扳手、鐵撬、綁鐵線器各 1把及螺絲起子、
    雙頭6角扳手、3頭6角扳手各2把，係供其犯加重竊盜罪所用
    之物，且屬被告甲○○所有，業據被告甲○○、乙○○二人
    供明在卷，均應依刑法38條第1項第2款之規定宣告沒收。另
    扣案之藍色手提袋 1只係用於盛裝上開工具所用之物，與犯
    罪無直接關係，又非違禁物，爰不為沒收之諭知，併此敘明
    。
四、被告甲○○被訴於96年9月3日竊取被害人丁○○所有之搬運
    車電瓶及電瓶保險絲電線組部分，另行審結，附此指明。
據上論斷，應依刑事訴訟法第273條之1第 1項、第299條第1項前
段，刑法第28條、第321條第1項第3款、第47條第1項、第38條第
1項第2款，判決如主文。
本案經檢察官丙○○到庭執行職務
中　　華　　民　　國　　96　　年　　12  　月　　20　　日
                  刑事第四庭  法  官  劉正偉
以上正本證明與原本無異。
如不服本判決應於收受本判決後10日內向本院提出上訴書狀；上
訴書狀應敘述具體理由。未敘述上訴理由者，應於上訴期間屆滿
後20日內向本院補提理由書狀（均須按他造當事人之人數附繕本
）。「切勿逕送上級法院」。
告訴人或被害人對於本判決如有不服，請書具不服之理由狀，請
求檢察官上訴者，其上訴期間之計算係以檢察官收受判決正本之
日期為準。
                              書記官  王希文
中　　華　　民　　國　　96　　年　　12　　月　　20　　日
附錄論罪科刑法條：
中華民國刑法第321條第1項第3款
